臺灣高雄地方法院刑事判決　　　　　 100年度審訴字第2180號
公　訴　人　臺灣高雄地方法院檢察署檢察官
被　　　告　梁奇和
上列被告因毒品危害防制條例案件，經檢察官提起公訴（100年
度毒偵字第3382號），因被告就被訴事實為有罪之陳述，經告以
簡式審判之意旨，並聽取當事人之意見後，由合議庭裁定由受命
法官獨任進行簡式審判程序，判決如下：
    主  文
梁奇和施用第一級毒品，累犯，處有期徒刑壹年。又施用第二級
毒品，累犯，處有期徒刑陸月。又持有第一級毒品，累犯，處有
期徒刑參月，扣案之海洛因壹包（驗前淨重零點壹零貳公克，驗
餘淨重零點零玖參公克），沒收銷燬。應執行有期徒刑壹年陸月
，扣案之海洛因壹包（驗前淨重零點壹零貳公克，驗餘淨重零點
零玖參公克），沒收銷燬。
    事  實
一、梁奇和前於民國93年間因施用毒品案件，經本院裁定令入勒
    戒處所施以觀察、勒戒後，認有繼續施用毒品傾向，復裁定
    令入戒治處所實施強制戒治，於94年2月25日認無繼續強制
    戒治之必要而釋放出所，經檢察官為不起訴處分確定，復於
    上開強制戒治執行完畢釋放後之5年內即94年間再犯施用毒
    品案件，經本院判處有期徒刑10月確定。又於97年間因施用
    毒品案件，經本院判處有期徒刑1年確定，於98年7月25日因
    縮短刑期執行完畢。詎猶不思戒除毒癮，(一)基於施用第一級
    毒品海洛因之犯意，於100年5月17日17時許，在高雄市○○
    區○○里○○路23之1號住處，以針筒注射方式，施用第一
    級毒品海洛因1次；(二)基於施用第二級毒品安非他命之犯意
    ，於100年5月17日上午8時至9時許，在上址住處，以玻璃球
    燒烤之方式，施用第二級毒品甲基安非他命1次；(三)另基於
    持有第一級毒品海洛因之犯意，於100年5月18日9時10分許
    ，在高雄市○○區○○路某公車站，以新臺幣100元之價格
    ，向姓名年籍不詳綽號「志仔」之男子購得海洛因1小包（
    驗前淨重0.102公克、驗後淨重0.093公克）。嗣於100年5月
    18日9時30分許，在高雄市○○區○○路與大業北路口因形
    跡可疑為警盤檢，為警當場扣得上開海洛因1小包，經警徵
    得其同意後，採其尿液送驗結果，檢驗結果呈甲基安非他命
    及嗎啡陽性反應，始悉上情。
二、案經高雄市政府警察局小港分局報請臺灣高雄地方法院檢察
    署檢察官偵查起訴。
    理  由
一、本件被告所犯非死刑、無期徒刑、最輕本刑為3年以上有期
    徒刑之罪，或高等法院管轄第一審之案件，其於本院準備程
    序中，就被訴事實為有罪之陳述，經告以簡式審判程序之旨
    ，並聽取公訴人及被告之意見後，裁定進行簡式審判程序，
    是本件之證據調查，依刑事訴訟法第273條之2規定，不受同
    法第159條第1項、第161條之2、第161條之3、第163條之1及
    第164條至第170條規定之限制，合先敘明。
二、上揭犯罪事實，業據被告於本院審理時坦承不諱，且其上揭
    採集之尿液，經送台灣檢驗科技股份有限公司以酵素免疫分
    析法初步篩檢及氣相層析質譜法確認檢驗，結果呈嗎啡、甲
    基安非他命陽性反應，有該公司濫用藥物尿液檢驗報告及警
    方偵辦毒品案件尿液代碼與姓名對照表附卷足憑。又被告上
    開為警查扣之白色粉末1包，經送往高雄市立凱旋醫院檢驗
    結果，確實含有第一級毒品海洛因之成分（驗前淨重0.102
    公克，驗餘淨重0.093公克），亦有該醫院高市凱醫驗字第
    16204號濫用藥物成品檢驗鑑定書1份附卷可憑。綜上所述，
    足見被告之任意性自白均與事實相符，堪予採信。從而，被
    告上開施用第一級、第二級毒品及持有第一級毒品之犯行，
    均堪認定。
三、按毒品危害防制條例於92年7月9日修正公布，自93年1月9日
    施行，其中第20條、第23條將施用毒品之刑事處遇程序，區
    分為「初犯」及「5年內再犯」、「5年後再犯」。依其立法
    理由之說明：「初犯」，經觀察、勒戒或強制戒治後，應為
    不起訴處分或不付審理之裁定；經觀察、勒戒或強制戒治執
    行完畢釋放後，「5年內再犯」者，因其再犯率甚高，原實
    施之觀察、勒戒及強制戒治既已無法收其實效，爰依法追訴
    或裁定交付審理。至於經觀察、勒戒或強制戒治執行完畢釋
    放後，「5年後再犯」者，前所實施之觀察、勒戒或強制戒
    治已足以遮斷其施用毒品之毒癮，為期自新及協助其斷除毒
    癮，仍適用「初犯」規定，先經觀察、勒戒或強制戒治之程
    序。從而依修正後之規定，僅限於「初犯」及「5年後再犯
    」2種情形，始應先經觀察、勒戒或強制戒治程序。倘被告
    於5年內已再犯，經依法追訴處罰，縱其第3次（或第3次以
    上）再度施用毒品之時間，在初犯經觀察、勒戒或強制戒治
    執行完畢釋放5年以後，惟其已不合於「5年後再犯」之規定
    ，且因其已於「5年內再犯」，顯見其再犯率甚高，原實施
    觀察、勒戒或強制戒治，已無法收其實效，即應依該條例第
    10條處罰（最高法院95年度台非字第65號、96年度台非字第
    119號刑事判決及同院95年第7次刑事庭會議決議可參）。經
    查，被告前於93年間因施用毒品案件，經本院裁定令入勒戒
    處所施以觀察、勒戒後，認有繼續施用毒品傾向，復裁定令
    入戒治處所實施強制戒治，於94年2月25日認無繼續強制戒
    治之必要而釋放出所，經檢察官為不起訴處分確定，復於上
    開強制戒治執行完畢釋放後之5年內即94年間再犯施用毒品
    案件，經本院判處有期徒刑10月確定，此有臺灣高等法院被
    告前案紀錄表1份附卷可參，是被告於初犯經強制戒治執行
    完畢後，5年內已再犯施用毒品罪，雖本案再度施用毒品之
    時間，在其初犯經強制戒治執行完畢5年之後，惟依前開說
    明，仍應依毒品危害防制條例第10條之規定處罰之。
四、再按海洛因、甲基安非他命，分別為毒品危害防制條例第2
    條第2 項第1 款、第2 款規定之第一、二級毒品，除法律另
    有規定者外，不得持有、施用，是核被告梁奇和所為，係犯
    毒品危害防制條例10條第1項之施用第一級毒品罪、同條例
    第10條第2項之施用第二級毒品罪及同條例第11條第1項之持
    有第一級毒品罪。其施用第一、二級毒品前持有第一、二級
    毒品之行為，已為其後施用之高度行為所吸收，均不另論罪
    。所犯上揭3罪，犯意各別，行為互殊，應分論併罰。被告
    有上開事實欄所載之前科及執行紀錄，有臺灣高等法院被告
    前案紀錄表附卷可稽，其受有期徒刑之執行完畢後，5年以
    內故意再犯本件有期徒刑以上之上開3罪，均為累犯，應依
    刑法第47條第1項規定，各加重其刑。爰審酌被告屢因施用
    毒品入監服刑，卻猶未徹底戒絕毒品，再犯本件犯行，顯無
    戒毒悔改之意，惟念其犯後於本院審理時坦承犯行，態度尚
    可，且施用毒品行為，乃屬對自身健康之戕害行為，並未危
    及他人，並斟酌其素行、智識程度、家庭經濟狀況等一切情
    狀，爰分別量處如主文所示之刑，並定其應執行刑。另扣案
    之白色粉末1包，確含海洛因成分無訛，已如前述，應依毒
    品危害防制條例第18條第1項前段規定，在其所犯持有第一
    級毒品罪名項下，宣告沒收銷燬之，而包裝上開毒品所用之
    包裝，無論依何種方式與其內毒品分離以送鑑驗，其包裝袋
    均應有極微量之海洛因毒品殘留而無法析離，應整體視為毒
    品，併依毒品危害防制條例第18條第1項前段規定，宣告沒
    收銷燬之，至鑑驗耗損之毒品既已費失，自無庸為沒收銷燬
    之諭知。
據上論斷，應依刑事訴訟法第299條第1項前段、第273條之1第1
項，毒品危害防制條例第10條第1項、第2項、第11條第1項、第
18條第1項前段，刑法第11條、第47條第1項、第51條第5款，判
決如主文。
本案經檢察官蔡東利到庭執行職務。
中    華    民    國    100    年    9    月    23    日
                  刑事第十庭   法  官   洪培睿
以上正本證明與原本無異。
如不服本判決應於收受送達後10日內向本院提出上訴書狀，並應
敘述具體理由；如未敘述上訴理由者，應於上訴期間屆滿後20日
內向本院補提理由書（均須按他造當事人之人數附繕本）「切勿
逕送上級法院」。
中    華    民    國  100    年    9    月    25      日
                               書記官   林豐富
附錄本案論罪科刑法條：
毒品危害防制條例第10條（施用第一、二級毒品罪）
施用第一級毒品者，處6 月以上5 年以下有期徒刑。
施用第二級毒品者，處3 年以下有期徒刑。
毒品危害防制條例第11條第1 項（持有第一級毒品罪）
持有第一級毒品者，處3 年以下有期徒刑、拘役或新臺幣5 萬元
以下罰金。